臺灣新北地方法院民事判決      
                                    110年度訴字第3037號
原      告  中國信託商業銀行股份有限公司


法定代理人  利明献  
訴訟代理人  黃照峯律師
複代理人    戴振文  



訴訟代理人  官小琪  

被      告  張仁威  
            王森杉（原名：王鴻曜）


            王劉麗嬌
            王智毅  
            王淑櫻  
            王嬭嘉  
            王月娥  

            陳王寶貝

            張仁勇  

上列當事人間請求代位分割遺產事件，於中華民國111年5月17日
言詞辯論終結，本院判決如下：
    主      文
被告公同共有之坐落新北市○○區○○段○○○地號土地所有權全部及
其地上建物新北市○○區○○段○○○○號建物即門牌號碼新北市○○區○○
路○段○○○巷○號房屋所有權全部准予分割，分割方法由被告依如
附表所示之應有部分比例維持分別共有。
訴訟費用由被告依照附表所示應有部分比例負擔之。
    事實及理由
壹、程序部分：
一、被告張仁威、王劉麗嬌、王智毅、王淑櫻、王嬭嘉、王月娥
    、陳王寶貝、張仁勇等人經合法通知，未於最後言詞辯論期
    日到場，核無民事訴訟法第386 條各款所列情形，爰依原告
    之聲請，由其一造辯論而為判決。
貳、當事人之主張：
一、原告方面：
    聲明：被告間就被繼承人王所遺留之遺產，予以裁判分割。
　　其陳述及所提出之證據如下：
（一）被告張仁威積欠原告款項新臺幣（下同）690,414元及利
      息尚未清償，嗣已取得臺灣苗栗地方法院所核發109年度
      司執字第2722號債權憑證在案，是以原告對被告張仁威確
      實有債權存在，合先敘明。
（二）緣附表所示之不動產原為被繼承人王**所有，嗣被繼承人
      王**死亡後，即於民國106年4月17日由被告張仁威等9人
      共同繼承，而為公同共有，其應繼分與他繼承人平均繼承
      （民法1138條1款、1144條1款參照）。
（三）按繼承人有數人時，在分割遺產前，各繼承人對於遺產全
      部為公同共有。又繼承人得隨時請求分割遺產。民法第11
      51條、第1164條前段分別定有明文。次按公同共有物分割
      之方法，除法律另有規定外，應依關於共有物分割之規定
      。又遺產之公同共有係以遺產之分割為其終局目的，而以
      公同共有關係為暫時的存在。次按在公同共有遺產分割自
      由之原則下，民法第1164條規定，繼承人得隨時請求分割
      遺產，該條所稱之「得隨時請求分割」，依同法第829條
      及第830條第1項規定觀之，自應解為包含請求終止公同共
      有關係在内，俾繼承人之公同共有關係歸於消滅而成為分
      別共有，始不致與同法第829條所定之旨趣相左，庶不失
      繼承人得隨時請求分割遺產之立法本旨（最高法院93年度
      台上字第2609號判決意旨參照）。
（四）揆諸前揭法條規定，原告請求裁判分割被繼承人王＊＊所遺
      留之遺產，應無不合。次按債務人怠於行使其權利時，債
      權人因保全債權，得以自己名義行使其權利；前條債權人
      之權利，非於債務人負遲延責任時，不得行使，同法第24
      2條本文、第243條本文亦有明定。經查被告張仁威自應償
      還原告借款之時，得以行使遺產分割請求權方式取得財產
      ，進而清償原告之債務，惟被告張仁威迄今仍怠於行使，
      且被告張仁威已陷於無資力，原告自有行使代位權以保全
      債權之必要，為此，原告為保全自己之債權，得以自己名
      義代位被告張仁威行使對被繼承人王料之遺產分割權利，
      請求鈞院裁判分割被繼承人王**所遺留之遺產。
（五）依照應繼分比例分別共有。
二、被告陳王寶貝方面：被告陳王寶貝經合法通知未於最後言詞
    辯論期日到場，據其前到場所為之聲明及陳述略以：對於原
    告之請求沒有意見等語。
三、被告王森杉（原名：王鴻曜）方面：到場所為之聲明及陳述
    略以：對於原告之請求沒有意見等語。
四、被告張仁威、王劉麗嬌、王智毅、王淑櫻、王嬭嘉、王月娥
    、張仁勇經合法通知，未於最後言詞辯論期日到場，亦未提
    出準備書狀作何聲明或陳述。
參、得心證之理由：
一、原告主張被告張仁威積欠原告共690,414元及其利息尚未清
    償，已取得臺灣苗栗地方法院於109年12月10日核發109年度
    司執字第2722號債權憑證在案，原告對被告張仁威確實有債
    權存在等語，業據其提出債權憑證影本為證據，當堪信原告
    主張其為被告張仁威之債權人一節為真實。
二、本件原告主張坐落新北市○○區○○段000地號土地所有權全部
    及其地上建物新北市○○區○○段000○號建物即門牌號碼新北市
    ○○區○○路○段000巷0號房屋所有權全部（下合稱系爭不動產
    ）原係登記為被告等人之被繼承人王黃碧珠所有，王黃碧珠
    於97年8月6日死亡，由王黃碧珠之配偶王文湖與其子女即長
    子王新輝、次子王鴻曜、長女王月娥、次女陳王寶貝與三女
    王寶嫩之子張仁勇、張仁威（代位於78年8月30日較早死亡
    之三女王寶嫩繼承）共同繼承；但未辦理繼承登記前，王文
    湖於103年10月1日死亡，乃由其長子王新輝、次子王鴻曜、
    長女王月娥、次女陳王寶貝與三女王寶嫩之子張仁勇、張仁
    威（代位較早死亡之三女王寶嫩繼承）共同繼承；嗣王新輝
    於103年10月15日死亡，王新輝之遺產由其配偶王劉麗嬌及
    子女王智毅、王淑櫻、王嬭嘉等4人共同繼承。上開被告所
    共同繼承之系爭不動產，已於106年4月17日辦理繼承登記為
    全體繼承人公同共有，其對於系爭不動產之潛在權利範圍即
    其依繼承關係所得以繼承之比例乃如附表所示（第二代子女
    即長子王新輝、次子王鴻曜、長女王月娥、次女陳王寶貝與
    三女王寶嫩共5人平均各五分之一，其中長子王新輝得繼承
    五分之一由其配偶王劉麗嬌及子女王智毅、王淑櫻、王嬭嘉
    共4人平均分配得各繼承二十分之一，三女王寶嫩得繼承五
    分之一由其子張仁勇、張仁威等2人平均分配得各繼承十分
    之一），此有土地登記第一類謄本及建物登記第一類謄本、
    繼承系統表可參（繼承系統表附本院限閱卷資料），且為兩
    造所不爭執，則原告此部分主張自堪信為真實。
三、按「債務人怠於行使其權利時，債權人因保全債權，得以自
    己之名義，行使其權利。但專屬於債務人本身者，不在此限
    。」，民法第242條定有明文；又按「繼承人有數人時，在
    分割遺產前，各繼承人對於遺產全部為公同共有。」、「繼
    承人得隨時請求分割遺產。但法律另有規定或契約另有訂定
    者，不在此限。」，民法第1151條、第1164條分別定有明文
    。又按「在公同共有遺產分割自由之原則下，民法第一千一
    百六十四條規定，繼承人得隨時請求分割遺產，該條所稱之
    「得隨時請求分割」，依同法第八百二十九條及第八百三十
    條第一項規定觀之，自應解為包含請求終止公同共有關係在
    內，俾繼承人之公同共有關係歸於消滅而成為分別共有，始
    不致與同法第八百二十九條所定之旨趣相左，庶不失繼承人
    得隨時請求分割遺產之立法本旨。」（最高法院93年度台上
    字第2609號民事判決要旨參照）。則本件被告等人共有之系
    爭不動產，現以繼承為原因登記為被告等人公同共有，原告
    以其為被告張仁威之債權人，主張依民法第242條規定，代
    位其債務人即被告張仁威行使其權利，因而請求裁判終止被
    告間公同共有關係，而就系爭不動產成為分別共有一節，前
    曾經到場之被告陳王寶貝、王森杉亦表明當依各自應繼分比
    例分別共有之意思，且依財政部北區國稅局遺產稅免稅證明
    書影本所載，被告等公同共有之遺產僅有系爭不動產（證明
    書編號：000000000，附限閱卷），即堪認為原告此部分請
    求為有理由，應予准許。爰依被告等對於其被繼承人所擁有
    應繼分比例如附表所示，判決如主文所示。
肆、本件事證已臻明確，兩造其餘主張及攻擊防禦方法與證據，
    經本院斟酌後，與本件判決結果已不生影響，故不一一論列
    ；訴訟費用則比照民事訴訟法第80條之1定由各共有人依照
    比例分擔之，均附此敘明。
伍、結論：原告之訴為有理由，依民事訴訟法第385條第1項前段
    、第85條第2項、，判決如主文。
中　　華　　民　　國　　111 　年　　5 　　月　　31　　日
　　　　　　　　　民事第六庭  法　官　許瑞東
以上正本係照原本作成
如對本判決上訴，須於判決送達後20日內向本院提出上訴狀。如
委任律師提起上訴者，應一併繳納上訴審裁判費。
中　　華　　民　　國　　111 　年　　5 　　月　　31　　日
                              書記官  蕭淳方
附表：
編號 姓名 應有部分比例 備註 1 張仁威 十分之一  2 王森杉 五分之一 原名：王鴻曜 3 王劉麗嬌 二十分之一  4 王智毅 二十分之一  5 王淑櫻 二十分之一  6 王嬭嘉 二十分之一  7 王月娥 五分之一  8 陳王寶貝 五分之一  9 張仁勇 十分之一